臺灣臺中地方法院臺中簡易庭小額民事判決
111年度中小字第1310號
原      告  中國信託產物保險股份有限公司

法定代理人  郭世昌  
訴訟代理人  周品言  
被      告  陳進旺  

            許家仁  


上一人之
訴訟代理人  胡大安  
上列當事人間請求侵權行為損害賠償（交通）事件，經本院於民
國111年7月12日言詞辯論終結，判決如下：
    主    文
一、被告應連帶給付原告新臺幣6,455元，及均自民國110年12月
    25日起至清償日止，按年息百分之五計算之利息。
二、原告其餘之訴駁回。
三、訴訟費用新臺幣1,000元，其中新臺幣450元由被告連帶負擔
    ，餘由原告負擔。
四、本判決第1項得假執行。但被告仁如以新臺幣6,455元為原告
    預供擔保，得免為假執行。
    事 實 及 理 由
一、原告主張：被告乙○○駕駛TDB-6103號計程車小客車於民國10
    8年10月24日7時56分許，行經臺中市○○區○○路○段00號前，
    因變換車道或方向不當，致另一被告甲○○騎乘083-DSC號普
    通重型機車因閃避疏忽撞擊由原告所承保，為訴外人張譯涵
    所有並騎乘之MYG-0837號普通重型機車（下稱系爭車輛），
    造成系爭車輛受損，被告自應負損害賠償之責。又系爭車輛
    經送修復後，支出修復費用新臺幣（下同）14,350元（均為
    零件），原告已本於保險責任賠付完畢，自得依民法第184
    條第1項前段、第185條第1項、第191條之2、第196條、保險
    法第53條第1項規定取得代位求償權，爰依法提起本件訴訟
    等語。並聲明：被告應連帶給付原告14,350元，及自起訴狀
    繕本送達翌日起至清償日止，按年息百分之5計算之利息。
二、被告答辯：
　㈠被告乙○○：這是後車撞前車的問題，肇事責任不全再伊上；
    且伊之車輛已經報廢，現在沒有收入，無力償還等語。並聲
    明：原告之訴駁回。
　㈡被告甲○○：被告在閃避本件另一被告乙○○駕駛TDB-6103計程
    車小客車後，方被訴外人張譯涵所駕駛之系爭車輛，從被告
    所駕駛之普通重型機車後方追撞。原告於起訴狀中稱被告因
    閃避疏失而撞擊訴外人，與事實不符，與現場處理摘要所描
    述亦不符。本件事故發生原因應為訴外人張譯涵未注意車前
    狀況而追撞前車，伊對於事故之發生並無過失，無須負擔損
    害賠償責任，初判表所載被告有閃避疏失，應為錯誤。並聲
    明：①原告之訴駁回。②如受不利之判決，願供擔保請准宣告
    免為假執行。
三、得心證之理由
  ㈠原告主張被告於上開時地與系爭車輛發生碰撞，造成系爭車
    輛受損之事實，業據其提出與其所述相符之道路交通事故現
    場圖、道路交通事故當事人登記聯單、初步分析研判表、汽
    車險理賠計算書、統一發票、估價單、車損照片、行車執照
    、駕駛執照等件為證，並經本院依職權向臺中市政府警察局
    第四分局調取道路交通事故調查卷宗（含道路交通事故現場
    圖、道路交通事故調查報告表㈠㈡、道路交通事故談話紀錄表
    、酒精測定紀錄表、道路交通事故補充資料表、現場照片、
    初步分析研判表等資料）查核無訛，且被告二人亦不否認有
    發生交通事故，足信原告主張其與被告有發生交通事故乙節
    為真正。惟被告甲○○爭執其係被訴外人張譯涵所駕駛之系爭
    車輛，從後方追撞，並非伊向前追撞系爭車輛，故認伊應無
    肇事責任等語。
　㈡然按汽車、機車或其他非依軌道行駛之動力車輛，在使用中
    加損害於他人者，駕駛人應賠償因此所生之損害。但於防止
    損害之發生，已盡相當之注意者，不在此限，民法第191 條
    之2 定有明文。其立法理由係因近代交通發達，而因動力車
    輛肇事致損害人之身體或財產者，日見增多，乃增定本條，
    凡動力車輛在使用中加損害於他人者，駕駛人即應賠償因此
    所生之損害。亦即以舉證責任倒置之方式，由法律推定駕駛
    人侵害他人之行為係出於過失，倘駕駛人欲主張免責事由，
    則須證明其對於防止損害之發生，已盡相當之注意，積極為
    防止損害之發生而有所作為，仍不免發生損害。準此，被害
    人依民法第191條之2規定，請求動力車輛之駕駛人賠償損害
    時，僅須證明其損害係因駕駛人使用該動力車輛時，侵害其
    權利，亦即損害之發生與駕駛人使用動力車輛之間有因果關
    係即可，至駕駛人於交通事故之發生，是否有過失，則不待
    被害人舉證。本件被告甲○○於前揭時、地，駕駛機車與後方
    訴外人張譯涵騎乘之系爭車輛發生碰撞，導致系爭車輛受損
    ，為被告甲○○所不爭執之事實，而訴外人張譯涵之系爭車輛
    受有損害顯然係被告使用機車時而發生，被告甲○○之駕駛行
    為與系爭車輛受有損害間，自存有相當因果關係，揆諸上開
    說明，本即應推定被告甲○○之駕駛行為係有過失。又查，被
    告甲○○於警詢時陳稱：「…至事故處有一計程車從慢車道左
    轉我車道，我就往左偏，但保持在同一車道…」，核與訴外
    人張譯涵於警詢時陳稱：「…至事故處我右前方之計程車，
    從慢車道左切至我面前，我前方同車道之對方車(即被告甲○
    ○)也有往左偏，我見狀剎車不及，車頭和對方車尾(碰撞)…
    」所述相符（見本院卷第55-56頁），顯見本件車禍事故發
    生時被告甲○○確有為閃避被告乙○○所駕駛之計程車而向左偏
    移，此舉即與原本正常之行車動線有異，又本件復無其他路
    口監視器或影像畫面得以證明，被告甲○○所進行之閃避是否
    適當抑或偏移動線過大以致後車無從預測前方動態以為反應
    ，亦無其他證據能證明被告甲○○對於防止損害之發生，已盡
    相當之注意。是以，僅憑卷內之資料，難認被告甲○○對於本
    件事故之發生係無過失，而得解免其責任，故被告甲○○辯稱
    其對於事故之發生並無過失云云，本院尚難採憑。
　㈢另按行車前應注意之事項，依規定起駛前應顯示方向燈，注
    意前後左右有無障礙或車輛行人，並應讓行進中之車輛行人
    優先通行；汽車在同向二車道以上之道路，除應依標誌或標
    線之指示行駛外，變換車道時，應讓直行車先行，並注意安
    全距離；道路交通安全規則第89條第1項第7款前段、第98條
    第1項第6款定有明文。查本件，依卷內道路交通事故現場圖
    及交通事故調查紀錄表所示，本件被告乙○○駕駛其計程車由
    慢車道起駛，並欲進入快車道而向左偏移，導致被告甲○○為
    閃避亦向左偏移而使後方張譯涵行駛之系爭車輛剎車不及而
    與被告甲○○發生擦撞，被告乙○○駕駛其計程車當時既從慢車
    道欲起駛變換至快車道，依前揭交通規則，即應禮讓後方直
    行之來車即被告甲○○之機車及張譯涵騎乘之系爭車輛，並注
    意與其他動態車輛之安全距離，惟被告乙○○顯然未注意及此
    即往左偏移，因而導致被告甲○○向左閃避而使後方張譯涵行
    駛之系爭車輛剎車不及與被告甲○○發生擦撞，則被告就系爭
    車禍之發生，顯有變換車道疏未禮讓直行車先行並注意安全
    距離之過失甚明。又被告乙○○之過失行為與系爭車輛受損之
    結果間，具有相當因果關係，故本件損害之發生被告乙○○當
    應負過失賠償責任。
　㈣復按因故意或過失，不法侵害他人之權利者，負損害賠償責
    任；汽車、機車或其他非依軌道行駛之動力車輛，在使用中
    加損害於他人者，駕駛人應賠償因此所生之損害，但於防止
    損害之發生，已盡相當之注意者，不在此限；不法毀損他人
    之物者，被害人得請求賠償其物因毀損所減少之價額，數人
    共同不法侵害他人之權利者，連帶負損害賠償責任，不能知
    其中孰為加害人者，亦同，此據民法第184條第1項前段、第
    191條之2、第196條、第185條第1項分別定有明文。又民事
    上之共同侵權行為與刑事上之共同正犯，構成要件並不完全
    相同，共同侵權行為人間不以有意思聯絡為必要，數人因過
    失不法侵害他人之權利，苟各行為人之過失行為，均為其所
    生損害共同原因，即所謂行為關連共同，亦足成立共同侵權
    行為，依民法第185條第1項前段之規定，各過失行為人對於
    被害人應負全部損害之連帶賠償責任（最高法院67年台上字
    第1737號判例要旨參照）。又被保險人因保險人應負保險責
    任之損失發生，而對於第三人有損失賠償請求權者，保險人
    得於給付賠償金額後，代位行使被保險人對於第三人之請求
    權；但其所請求之數額，以不逾賠償金額為限，保險法第53
    條第1項亦有明定。查被告2人就本件事故之發生均應負過失
    責任，已如前述，自均應認係系爭車輛受損之共同原因，依
    上開說明，即成立所謂行為之關連共同，而成立共同侵權行
    為，故被告2人共同侵害張譯涵之財產權，致張譯涵受有損
    害，且兩者間具有相當因果關係，依上開規定，被告2人應
    就系爭車輛所受損害負連帶賠償之責。又因原告已依保險契
    約賠付系爭車輛之修理費用給付14,350元，是原告依保險法
    第53條第1項前段規定，得代位張譯涵行使其對被告2人之損
    害賠償請求權。
  ㈤再按損害賠償，除法律另有規定或契約另有訂定外，應以填
    補債權人所受損害及所失利益為限；不法毀損他人之物者，
    被害人得請求賠償其物因毀損所減少之價額。民法第216條
    第1 項、第196條分別定有明文。而所謂請求賠償物被毀損
    所減少之價額，得以修理費用為估定標準，但以必要者為限
    ，例如修理材料以新品換舊品，應予折舊（最高法院77年度
    第9 次民事庭會議決議參照）。又保險人代位被害人請求損
    害賠償時，如其損害額小於保險人已給付之賠償金額，則保
    險人所得代位請求者，應祇以該損害額為限（最高法院65年
    台上字第2908號判例意旨參照）。經查，系爭車輛之修理費
    用14,350元，均為零件，自應扣除折舊。依行政院所頒固定
    資產耐用年數表及固定資產折舊率之規定，機械腳踏車之耐
    用年數為3年，依定率遞減法每年折舊1000分之536 。且營
    利事業所得稅查核準則第95條第6項規定「固定資產提列折
    舊採用定率遞減法，以1年為計算單位，其使用期間未滿1 
    年者，按實際使用之月數相當於全年之比例計算之，不滿1 
    月者，以月計」。查系爭車輛為108年3月出廠（見本院卷第
    43頁系爭車輛行車執照），參照民法第124條規定意旨，推
    定其出廠日期為108年3月15日，至108年10月24日本件事故
    發生為止，依前揭規定計算，系爭車輛計算折舊之使用期間
    為8月。準此，經扣除系爭車輛使用期間之折舊額後，原告
    得請求之零件費用為9,222元（計算式詳附表）。是以，本
    件系爭車輛之合理修繕金額即為9,222元，此金額低於原告
    賠付之金額，依上開說明，原告僅得代位請求被告給付系爭
    車輛修理費用損害額自應以該數額為限。
　㈥惟按損害之發生或擴大，被害人與有過失者，法院得減輕賠
    償金額，民法第217 條第1項有明文規定。上開規定係為促
    使被害人對於自己生命、身體之安全，盡其應盡之注意義務
    ，避免或減少危險或損害之發生，以求當事人間之公平。是
    按汽車（包括機車）在同一車道行駛時，除擬超越前車外，
    後車與前車之間應保持隨時可以煞停之距離，不得任意以迫
    近或其他方式，迫使前車讓道；汽車行駛時，駕駛人應注意
    車前狀況及兩車並行之間隔，並隨時採取必要之安全措施；
    道路交通安全規則第98條第1項第6款、第94條第1項、同條
    第3項前段分別定有明文。查原告雖主張臺中市政府警察局
    道路交通事故初步分析研判表認為訴外人張譯涵無肇事因素
    ，並於起訴狀中主張係被告甲○○騎乘083-DSC號普通重型機
    車因閃避疏忽撞擊由原告所承保之系爭車輛所致，然查依卷
    內資料所示，被告甲○○於警詢時陳稱：「…至事故處有一計
    程車從慢車道左轉我車道，我就往左偏，但保持在同一車道
    …對方就從我右後方碰撞…」，核與訴外人張譯涵於警詢時陳
    稱：「…至事故處我右前方之計程車，從慢車道左切至我面
    前，我前方同車道之對方車(即被告甲○○)也有往左偏，我見
    狀剎車不及，車頭和對方車尾(碰撞)…」所述相符，且事故
    發生當下，兩部機車均未移動，依警方拍攝現場照片，亦見
    系爭車輛於被告甲○○騎乘083-DSC號普通重型機車後方倒下
    ，且系爭車輛車頭受損，顯然系爭事故之發生經過事實應係
    原告保戶張譯涵閃避不及從後撞擊被告甲○○之機車。參酌卷
    內資料，被告張譯涵向前撞及被告甲○○之機車時，兩車均係
    行駛於同一車道，故被告甲○○縱有閃避不當，然訴外人張譯
    涵亦應有未保持安全車距及注意車前狀況之過失。且雖係被
    告乙○○欲將計程車向左切入快車道行駛，然行駛於系爭機車
    前方之被告甲○○，距離被告乙○○之計程車更為相近，其所能
    反應之時間更為短暫，則被告甲○○已可以反應閃避而未與被
    告乙○○駕駛之計程車發生碰撞，則訴外人張譯涵若有於行駛
    時保持在速限內行駛並維持與前方車輛之安全距離，應有足
    夠的反應時間及距離作剎車停止之反應，堪認原告保戶張譯
    涵確有未保持安全車距及注意車前狀況之過失。是以，本件
    事故之發爭訴外人張譯涵亦有過失，則原告對於本件事故之
    損害擴大仍有肇事原因，是本院審酌雙方就本件車禍發生之
    過失情節輕重，認原告應自行負擔30％之過失責任。是以此
    為計，原告得請求被告二人賠償金額應減為6,455元（計算
    式：9,222×0.7＝6,455元；元以下四捨五入）。附帶言之，
    原告保戶張譯涵就本件事故之發生亦有過失，業經本院認定
    如前，員警雖未在初步分析研判表上載明可能之肇事原因，
    及當事人是否申請鑑定，並不影響本院本於卷證獨立認定。
    至被告乙○○雖以伊之車輛已經報廢，現在沒有收入，無力償
    還等語置辯；然按有無資力償還，核屬被告個人之經濟資力
    ，乃係執行問題，尚無礙於本院前開認定。
　㈦末按給付有確定期限者，債務人自期限屆滿時起，負遲延責
    任；給付無確定期限者，債務人於債權人得請求給付時，經
    其催告而未為給付，自受催告時起，負遲延責任。其經債權
    人起訴而送達訴狀，或依督促程序送達支付命令，或為其他
    相類之行為者，與催告有同一之效力，民法第229條第1 項
    、第2 項分別定有明文。又按遲延之債務，以支付金錢為標
    的者，債權人得請求依法定利率計算之遲延利息。但約定利
    率較高者，仍從其約定利率；應付利息之債務，其利率未經
    約定，亦無法律可據者，週年利率為百分之5，民法第233條
    第1項、第203條亦分別明定。查原告對被告之侵權行為損害
    賠償債權，核屬無確定期限之給付，既經原告提起本件民事
    訴訟，且起訴狀繕本均於110年12月24日合法送達被告二人
    （送達證書見本院卷第83、85頁），則原告請求被告自起訴
    狀繕本送達被告之翌日即110年12月25日起至清償日止，按
    週年利率百分之5計算之遲延利息，核無不合，應予准許。
四、綜上所述，原告依侵權行為、連帶債務及法定代位之法律關
    係，請求被告連帶給付6,455元，及自110年12月25日起至清
    償日止，按年息百分之5計算之利息，為有理由，應予准許
    。逾此部分之請求，則屬無據，應予駁回。
五、本件事證已臻明確，兩造其餘攻擊防禦方法及所舉證據，經
    審酌結果，與本件判決結論均無影響，爰不一一論述，附此
    敘明。
六、本件原告勝訴部分，係適用小額訴訟程序而為被告敗訴之判
    決，依民事訴訟法第436條之20規定，應依職權宣告假執行
    行。又被告甲○○陳明願供擔保，請准宣告免為假執行，經核
    並無不合，另本院認亦有諭知被告乙○○得供擔保免為假執行
    之必要，爰酌定金額准許及宣告之。
七、依民事訴訟法第436條之19第1項、第79條、第85條第2項規
    定，本件訴訟費用額確定為1,000元（即原告繳納之第一審
    裁判費1,000元），應由兩造依其勝敗之比例分擔，命由被
    告連帶負擔450元，餘由原告負擔。
中　　華　　民　　國　　111 　年　　8 　　月　　19　　日
                      臺灣臺中地方法院臺中簡易庭
                                  法　官　張清洲
附表
-----
折舊時間           金額
第1年折舊值        14,350×0.536×(8/12)=5,128
第1年折舊後價值    14,350-5,128=9,222
以上為正本係照原本作成。
如不服本判決，應於送達後廿日內，以判決違背法令為理由，向
本院提出上訴狀並表明上訴理由（上訴理由應表明一、原判決所
違背之法令及其具體內容；二、依訴訟資料可認為原判決有違背
法令之具體事實），如於本判決宣示後送達前提起上訴者，應於
判決送達後廿日內補提上訴理由書（須附繕本）。
中　　華　　民　　國　　111 　年　　8 　　月　　19　　日
                                  書記官  陳慧津